【裁判字號】    95,易,320
【裁判日期】    951115
【裁判案由】    贓物
【裁判全文】
臺灣新竹地方法院刑事判決               95年度易字第320號
公  訴  人  臺灣新竹地方法院檢察署檢察官
被      告  丁○○
                    現於臺灣新竹監獄執行中
            丙○○
上列被告等因贓物案件，經檢察官聲請以簡易判決處刑（94年度
偵字第5678號），本院認不宜以簡易判決處刑，改行通常程序審
理，判決如下：
    主  文
丁○○收受贓物，處有期徒刑肆月，如易科罰金，以銀元佰元
即新臺幣玖佰元折算壹日。
彭福君無罪。
    事  實
一、丁○○明知綽號「阿嘉」之姓名年籍不詳成年男子，於民國
    93年9月間某日，在新竹市○○路某7-11便利商店所交付用
    以抵償債款之華碩牌M5N型、序號41NP057495筆記型電腦一
    部係屬來源不明之贓物（該筆記型電腦為乙○○所有，於93
    年9月3日晚上至9月4日凌晨間，在新竹縣竹北市○○路348
    號8樓之4住處內，遭姓名年籍不詳之人侵入屋內竊取得手）
    ，竟委由不知情之友人甲○○（起訴書誤載為林漢光）前往
    收受之，並將之帶回位於新竹市○○路648號6樓之住處，丁○○再前往甲○○前開住處取回該部筆記型電腦，丁○○將
    之帶回其位於苗栗縣頭份鎮○○路40號2樓之1之租屋處使用
    。嗣後因該部電腦故障，丁○○便以女友彭福君名義送至新
    竹市○○路華碩電腦客服中心維修，經送修人員發現該部電
    腦係乙○○註冊遺失之電腦，報警處理始查知上情。
二、案經內政部警政署航空警察局移送臺灣新竹地方法院檢察署
    檢察官偵查起訴。
    理      由
壹、有罪部分：
一、上述事實業經被告丁○○於本院審理時坦白承認，核與證人
    乙○○、甲○○、駱嘉慶證述情節大致相符，並有新竹縣警
    察局竹北分局報案三聯單、內政部警政署航空警察局贓物認
    領保管單、照片、乙○○註冊遺失機台聲明書、乙○○筆記
    型電腦檔案資料等在卷可稽，足見被告丁○○之自白有與之
    相符人證、書證佐之，其自白真實性應足認定，事證明確，
    被告丁○○收受贓物之犯行應可認定。
二、按行為後法律有變更者，適用行為時之法律。但行為後之法
    律有利於行為人者，適用最有利於行為人之法律，刑法第2
    條第1 項定有明文。被告於犯罪時之刑法第41條第1 項前段
    規定：「犯最重本刑為5 年以下有期徒刑以下之刑之罪，而
    受6 個月以下有期徒刑或拘役之宣告，因身體、教育、職業
    、家庭之關係或其他正當事由，執行顯有困難者，得以1 元
    以上3 元以下折算1 日，易科罰金。」又被告行為時之易科
    罰金折算標準，修正前罰金罰鍰提高標準條例第2 條前段（
    現已刪除）規定，就其原定數額提高為100 倍折算1 日，則
    本件被告行為時之易科罰金折算標準，應以銀元300 元折算
    1 日，經折算為新台幣後，應以新台幣900 元折算為1 日。
    惟95年7 月1 日修正公布施行之刑法第41條第1 項前段則規
    定：「犯最重本刑為5 年以下有期徒刑以下之刑之罪，而受
    6 個月以下有期徒刑或拘役之宣告者，得以新台幣1 千元、
    2 千元或3 千元折算1 日，易科罰金。」比較修正前後之易
    科罰金折算標準，以95年7 月1 日修正公布施行前之規定，
    較有利於被告，則應依刑法第2 條第1 項前段，適用修正前
    刑法第41條第1 項前段規定，定其折算標準。
三、核被告丁○○所為，係犯刑法第349條第1項之收受贓物罪。
    爰審酌被告丁○○收受贓物，而有礙財產犯罪之偵查、追回
    ，並於本院進行交互詰問完畢後，始坦承本件犯行，暨本案
    犯罪所侵害之法益等一切情狀，量處如主文所示之刑，並諭
    知易科罰金之折算標準。
貳、被告彭福君無罪部分：
一、公訴意旨略以：被告丁○○明知綽號「阿嘉」之姓名年籍不
    詳成年男子，於93年9月間某日，在新竹市○○路某7-11便
    利商店所交付用以抵償債款之華碩牌M5N型、序號41NP05749
    5筆記型電腦係屬來源不明之贓物，竟仍委由不知情之友人
    甲○○前往收受，並將該部筆記型電腦交給知悉該筆記型電
    腦為贓物之被告彭福君，由被告彭福君收受後，作為撰寫學
    校報告使用，嗣後因該部筆記型電腦故障，丁○○以彭福君
    名義送修，經送修人員發現係失竊之筆記型電腦，報警處理
    始查知上情，因認被告彭福君涉犯刑法第349條第1項之收受
    贓物罪嫌。
二、按犯罪事實應依證據認定之，無證據不得認定犯罪事實；又
    不能證明被告犯罪者，應諭知無罪之判決，刑事訴訟法第15
    4條第2項及第301條第1項分別定有明文；而認定不利於被告
    之事實，須依積極證據，苟積極證據不足為不利於被告事實
    之認定時，即應為有利於被告之認定，更不必有何有利之證
    據（最高法院30年上字第816號判例意旨可資參照）。本件
    公訴人認被告涉犯收受贓物罪嫌，無非係以：（一）證人乙○○警詢、偵訊中證述；（二）證人甲○○警詢證述；（三
    ）電腦存檔目錄等為主要依據。然訊之被告彭福君堅詞否認
    有何收受贓物之犯行，辯稱：該電腦為丁○○提供其使用，
    並不知道該電腦來源不明，若知道該電腦為贓物就不會將之
    送修等語置辯。
三、經查：
（一）證人乙○○於警詢中指述：電腦在93年9月3日凌晨左右
      ，在新竹縣竹北市○○路348號8樓之7租屋處，遭不詳竊
      嫌侵入所竊走等語（見94年度偵字第5678號偵查卷第12頁
      背面）；於偵訊中證述：電腦找回後只有部分工作上的
      我寫的電腦程式資料還在，該電腦被重灌過等語（見94年
      度偵字第5678號偵查卷第42頁），於本院審理中證述：
      「（問：電腦內不屬於你個人資料的彭氏族譜跟護理資料
      檔案是否經常被開啟？）（答：是）」、「（問：失竊電
      腦取回後，以你的經驗來看，這部電腦是否常常被使用？
      ）（答：是，感覺常常被使用。）」、「電腦找回後，電
      腦內資料只有增加，我自己的東西沒有被刪掉」等語（見
      本院審判筆錄第5頁、第9頁），是證人乙○○於警詢、偵
      訊及本院交互詰問中之證述內容僅證明該電腦失竊情形以
      及該電腦尋獲後之狀態，其證詞並無法證明被告彭福君明
      知該電腦為贓物並加以收受使用，是其於警詢及偵訊及本
      院審理中證詞並不足以為被告彭福君不利之認定。況依證
      人乙○○於本院審理中證述得見，該電腦尋回之後，其原
      來在電腦內儲存之資料並未被刪除，衡諸常情，被告彭福
      君於該段時間既然經常性使用該部電腦製作學校護理作業
      及彭氏族譜，若果知悉該部電腦來源不法，為隱匿收受贓
      物之不法情事，於使用期間理應將該部電腦內失竊主人所
      留存之檔案資料清除，然被告彭福君卻未將該等資料清除
      ，反將其留存於電腦內，足見其對於電腦來源不法應不知
      情。且依據被告彭福君於本院供述：該電腦開起來就可以
      使用，不用密碼等語（見本院審判筆錄第29頁），是該電
      腦屬於容易開啟狀態，無須為破解密碼等安全措施或重灌
      相關應用程式，益徵其不知該筆記型電腦屬於來源不明之
      贓物。
（二）證人甲○○於警詢中陳述：丁○○叫我去向「阿嘉」拿錢
      ，因為「阿嘉」沒有錢，所以「阿嘉」在新竹市○○路某
      家7-11便利商店前交電腦給我，拿電腦抵押等語（見94偵
      字第5678號偵查卷第9頁背面），證人甲○○於本院審理
      中證述：「與阿嘉約在武陵路的7-11便利商店。阿嘉打電
      話給丁○○，丁○○叫我去武陵路的7-11跟阿嘉收錢，說
      有朋友欠他錢，今天要還他，結果我去的時候阿嘉又說沒
      有錢還，就把這台電腦給我抵押，說有錢的時後再贖回等
      語（見本院審判筆錄第10頁），是證人甲○○證述僅提及
      本件電腦由「阿嘉」處取得之過程，參以被告丁○○前往
      甲○○住處收取該筆記型電腦，此經證人甲○○證述且與
      被告丁○○供述相符屬實，足見被告丁○○透過甲○○收
      受該筆記型電腦贓物時，被告彭福君並不在場，且證人甲○○之證詞更無足證明被告丁○○將電腦攜回頭份住處後
      ，有交付筆記型電腦予彭福君收受，或被告彭福君知悉該
      電腦為贓物之情。
（三）依據被告丁○○於本院審理中供述：我沒有把電腦交給彭
      福君，我們當時在苗栗縣頭份鎮○○路40號2樓之1住在一
      起，她看到電腦打一下作業，我們之間並沒有交付跟收受
      之情形等語（見本院審判筆錄第33頁），由被告丁○○證
      述亦得見，其與被告彭福君並無交付或收受贓物之行為。
（四）末查，由本件電腦查獲過程得見，本件電腦是在丁○○以
      被告彭福君名義將電腦送至華碩電腦客服中心送修之際，
      經客服人員通報循線查獲，衡諸常情，若被告彭福君知悉
      該電腦來源不法，應低調隱匿身份，應無理由甘冒風險，
      提供其身份、資料供丁○○將電腦送至原廠維修之理，是
      由此一客觀事實足見，被告彭福君對於電腦來源不法應不
      知情。
（五）依照刑事訴訟法第154條第2項規定犯罪事實應依證據認定
      之，無證據不得認定犯罪事實，本案公訴人引為被告彭福
      君犯罪證據之資料，既無法證明被告彭福君明知筆記型電
      腦為贓物，且無法證明被告彭福君有收受贓物之行為，則
      具有合理之懷疑性存在，致使本院無從為有罪之確信。此
      外，也無任何其他積極事證足認被告彭福君有公訴要旨所
      指之收受贓物犯行，是不能證明被告犯罪者，應諭知無罪
      之判決，是本院自應依法諭知被告彭福君無罪之判決。
、據上論斷，依刑事訴訴訟法第299條第1項前段、第301條第
    1項，刑法第2條第1項前段、第349條第1項、修正前第41條
    第1項，罰金罰鍰提高標準條例第1條前段、修正前罰金罰鍰
    提高標準條例第2條，現行法規所定貨幣單位折算新台幣條
    例第2條，逕以簡易判決處如主文所示之刑。
本案經檢察官陳榮林到庭執行職務。
中    華    民    國    95    年    11    月    15    日
                  刑事第一庭  審判長法  官  賴淑敏
                                    法  官  黃美文
                                    法  官  李毓華
以上正本證明與原本無異。
如不服本判決，應於送達後10日內向本院提出上訴狀。
中    華    民    國    95    年    11    月    15    日
                                    書記官  李佩真
附錄本案論罪科刑法條
中華民國刑法第349條第1項
收受贓物者，處 3 年以下有期徒刑、拘役或 5 百元以下罰金。


司法院資訊處製作；財團法人民間司法改革基金會備份。
